最高法院刑事判決　　　　　　九十四年度台上字第三一二四號
　　上　訴　人　台灣高等法院台中分院檢察署檢察官
　　上　訴　人
　　即　被　告　乙○○
　　　　　　　　　　　　路25.
　　　　　　　　甲○○
上列上訴人等因被告等妨害自由等罪案件，不服台灣高等法院台
中分院中華民國九十一年八月八日第二審判決（九十年度上訴字
第一七七０號，起訴案號：台灣彰化地方法院檢察署八十八年度
偵字第八八二三號、八十九年度偵字第四四二六、八０五六號）
，提起上訴，本院判決如下：
    主  文
上訴駁回。
    理  由
一、按刑事訴訟法第三百七十七條規定：上訴於第三審法院，非
以判決違背法令為理由不得為之，是提起第三審上訴，應以原判
決違背法令為理由，係屬法定要件，如果上訴理由狀並未依據卷
內訴訟資料具體指摘原判決不適用何種法則或如何適用不當，或
所指摘原判決違法情事顯與法律規定得為第三審上訴理由之違法
情形不相適合時，均應認其上訴為違背法律上之程式，予以駁回
。本件原判決關於妨害自由部分維持第一審論處上訴人即被告乙
○○、甲○○共同以非法方法，剝奪人之行動自由，各處有期徒
刑陸月，如易科罰金，以參佰元折算壹日之判決，駁回檢察官及
乙○○、甲○○分別在第二審之上訴；已詳敘所憑之證據及認定
之理由；從形式上觀察，原判決並無違背法令之情形。上訴人台
灣高等法院台中分院檢察署檢察官上訴意旨略稱：(一)原判決於事
實欄及理由欄載稱：「引用第一審判決書記載之事實、證據及理
由（如附件）」，惟本件並未見有附件，自有事實與理由矛盾之
違法。(二)刑法第四十一條第一項於民國九十年一月十日修正公布
，同年月十二日生效，本件被告等所犯刑法第三百零二條第一項
之罪，係在八十九年四月六日刑法修正前所犯，第一審於九十年
六月二十七日判決時，未依刑法第二條第一項規定比較新舊法之
適用，即諭知徒刑如易科罰金之折算標準，有適用法則不當之違
法。乙○○上訴意旨略稱；原判決認定事實太過草率，又原審未
傳訊證人蔡文維。甲○○上訴意旨略稱：甲○○僅係路人，本件
並無證據證明甲○○涉案，又原審未傳訊證人，自屬違法各等語
。惟查：(一)原判決於「事實及理由」欄記載：「本案經本院審理
結果，認第一審判決認事用法及量刑均無不當，應予維持，並引
用第一審判決書記載之事實、證據及理由（如附件）」；經核閱
原審卷所附原判決正本，確附有台灣彰化地方法院九十年度訴字
第一０號判決正本；復按第二審為第一審之覆審，應依調查證據
之結果，本其事實審之職權，自行認定事實及適用法律，惟第二
審所認定之事實，與第一審所認定者完全一致，毋庸為重複之記
載，於此，刑事訴訟法第三百七十三條規定；「第二審判決書，
得引用第一審判決書所記載之事實、證據及理由，對案情重要事
項，第一審未予論敘，或於第二審提出有利於被告之證據或辯解
不予採納者，應補充記載其理由」；故除應補充記載理由者外，
第二審判決書引用卷內第一審判決書所記載之事實、證據及理由
，苟原判決正本未附第一審判決正本，尚難認第二審判決違法。
本件原判決既引用第一審判決書所記載之事實、證據及理由，於
「事實及理由」欄復加註：「如附件」，縱送達予檢察官之判決
正本漏附第一審判決正本，於判決本旨及結果俱不生影響，原判
決並無事實與理由矛盾之違法。(二)按行為時之法律與裁判時之法
律有變更者，依刑法第二條第一項規定，雖採從新從輕原則，惟
仍以適用裁判時之法律為原則，適用最有利於行為人之裁判前法
律為例外，若裁判前法律並非最有利於行為人，則原判決適用裁
判時之法律，縱未於判決理由敘明，亦未引用刑法第二條第一項
前段規定，於判決本旨及結果並不生影響，自非得據為第三審上
訴之理由。又刑法第四十一條第一項於九十年一月十日修正為：
「犯最重本刑為五年以下有期徒刑以下之罪，而受六個月以下有
期徒刑或拘役之宣告，因身體、教育、職業、家庭之關係或其他
正當事由，執行顯有困難者，得以一元以上三元以下折算一日，
易科罰金」，並增列第二項；「併合處罰之數罪，均有前項情形
，其應執行之刑逾六月者，亦同」；本件乙○○、甲○○所犯刑
法第三百零二條第一項之妨害自由罪，係於八十九年四月六日所
犯，第一審係於九十年六月二十七日判決，判決主文就所宣告之
有期徒刑六月，諭知如易科罰金以三百元折算一日，自係以被告
行為後，刑法第四十一條規定有變更，裁判時之法律既最有利於
被告等，自應適用裁判時之法律，並無刑法第二條第一項但書規
定比較新舊法適用之必要，第一審判決雖未引用刑法第二條第一
項前段規定，於判決本旨及結果俱不生影響，原判決予以維持並
駁回檢察官及乙○○、甲○○等在第二審之上訴，亦無違誤。(三)
原判決就證人蔡文維於警詢及第一審審理時，前後不符之供述，
已說明證據取捨之理由，原審並以本件事實已甚明確，毋庸依職
權傳訊證人蔡文維，尚不能謂原判決有職權調查未盡之違法；又
甲○○於原審否認犯罪所持諸項辯解，原判決已詳予說明並指駁
，核與卷內資料相符，原判決此部分尚無違誤。(四)乙○○、甲○
○其他上訴意旨，並未依據卷內資料具體指摘原判決此部分究係
如何違背法令，亦非適法之上訴理由。綜上，應認上訴人等關於
此部分之上訴，均為違背法律上之程式，俱予駁回。
二、檢察官及乙○○之上訴均未聲明僅對原判決關於妨害自由部
分提起上訴，應視為對偽造文書部分各已提起第三審上訴。惟按
刑事訴訟法第三百七十六條所列各罪之案件，經第二審判決者，
不得上訴於第三審，法有明文。本件乙○○偽造文書部分，第一
審判決係依刑法第二百十四條規定論處其罪刑，原判決予以維持
並駁回乙○○及檢察官在第二審之上訴，既經第二審判決，自不
得上訴於第三審法院，檢察官及乙○○竟復提起第三審上訴，顯
為法所不許，此部分上訴均應駁回。
據上論結，應依刑事訴訟法第三百九十五條前段，判決如主文。
中　　華　　民　　國　九十四　年　　六　　月　　九　　日
                      最高法院刑事第一庭
                          審判長法官  施　文　仁
                                法官  林　永　茂
                                法官  蕭　仰　歸
                                法官  林　開　任
                                法官  林　立　華
      本件正本證明與原本無異
                                      書  記  官
中　　華　　民　　國　九十四　年　　六　　月　 十七 　日
                                                      Ｃ
